【裁判字號】    98,上易,103
【裁判日期】    981103
【裁判案由】    債務人異議之訴
【裁判全文】
臺灣高等法院臺南分院民事判決  98年度上易字第103號
上  訴  人  庚○○
            辛○○○
            丁○○
            戊○○
            丙○○
                        之1
            乙○○
            己○○
共      同
訴訟代理人  洪梅芬    律師
            涂欣成    律師
            呂蘭蓉    律師
被 上 訴人  甲○○○
訴訟代理人  陳文忠    律師
            蔡青芬    律師
上列當事人間請求債務人異議之訴事件，上訴人對於中華民國九
十八年四月十六日臺灣臺南地方法院第一審判決（九十七年度訴
字第三○三號）提起上訴，本院於九十八年十月二十日言詞辯論
終結，判決如下：
      主      文
上訴駁回。
第二審訴訟費用由上訴人連帶負擔。
      事  實  及  理  由
一、本件原上訴人嚴賜豊提起第二審上訴後，已於民國九十八年
    七月十五日死亡，其法定繼承人為辛○○○、丁○○、庚○
    ○、戊○○、丙○○、乙○○、己○○等七人，此有嚴賜豊
    之除戶戶籍謄本、繼承系統表，及辛○○○等七人之戶籍謄
    本在卷（參見本審卷第五六頁至第六四頁）可參；上訴人辛
    ○○○、丁○○、庚○○、戊○○、丙○○、乙○○、己○
    ○具狀聲明承受訴訟，核無不合，先予敘明。
二、上訴人等主張：嚴賜豊於七十一年間簽發票面金額合計共新
    台幣（下同）三十一萬元之五紙支票，交付訴外人陳春雨以
    支付貨款，其後訴外人陳春雨為向被上訴人借款，則將該五
    紙支票背書轉讓予被上訴人。嗣該五紙支票因存款不足而遭
    退票，嚴賜豊為向被上訴人索還該五紙支票，應被上訴人要
    求而以上訴人庚○○為保證人，簽立借據交付予被上訴人收
    執；惟嚴賜豊、庚○○二人（下稱嚴賜豊二人）與被上訴人
    間並無消費借貸法律關係存在，嚴賜豊僅對被上訴人負支票
    之發票人責任。詎被上訴人竟於七十二年間聲請台南地院對
    於嚴賜豊二人核發七十二年度促字四五四八號支付命令，命
    嚴賜豊二人連帶給付三十一萬元，及自七十二年一月三十一
    日起至清償日止，按年息百分之五計算之利息，併賠償程序
    費用八十八元在案並已確定；嗣並以上揭確定支付命令為執
    行名義，聲請台南地院對於嚴賜豊二人為強制執行而無效果
    ，由台南地院於七十三年二月八日發給南院惠證執簡字第０
    九一五六號債權憑證交其收執；其後再聲請台南地院另於八
    十七年八月十七日換發八十七年度南院慶執明字第六二四五
    六號債權憑證（即原判決附表編號１之執行名義）在案。惟
    被上訴人所執原判決附表（下稱附表）編號１之執行名義所
    示債權原係支票債權，其請求權消滅時效期間僅為五年；被
    上訴人自七十二年間聲請法院核發上揭支付命令確定，而重
    行起算五年時效時起，迄至聲請台南地院八十七年執字第一
    ０二七六號執行事件時止，已逾支票債權之五年時效期間，
    伊等自得拒絕給付。又，附表編號４、５執行名義之確定支
    付命令，其中編號４之確定支付命令亦係支票債權，編號５
    之確定支付命令則係利息債權，被上訴人之請求權消滅時效
    期間均為五年，自被上訴人聲請法院核發上揭支付命令確定
    ，而重行起算五年時效時起，迄至被上訴人執附表編號４、
    ５之執行名義，於九十七年二月二十日聲請對於上訴人等為
    執行時止，亦已逾五年消滅時效期間，伊亦得拒絕給付。足
    認被上訴人聲請台南地院以九十七年度執字第二０七四號執
    行事件，對伊等強制執行所憑之上揭執行名義，已有消滅債
    權人請求之事由發生；爰本於強制執行法第十四條規定，提
    起本件債務人異議之訴，求為判命被上訴人不得執附表編號
    １、４、５之執行名義，對上訴人為強制執行（上訴人於原
    審請求確認附表編號１至編號５之執行名義所示債權不存在
    部分，經原審法院為其敗訴判決後，未據上訴人聲明不服；
    被上訴人就原審判命不得執如附表編號１至編號５之執行名
    義，於得執行範圍以外之金額，對上訴人強制執行部分，亦
    未聲明不服，均已確定，不在本院審理範圍）。原審就上揭
    部分為伊敗訴判決，尚有未合；並聲明：(一)原判決關於駁回
    上訴人下開第二項之訴部分廢棄。(二)上廢棄部分，被上訴人
    不得執附表編號１、４、５之執行名義，對上訴人為強制執
    行。(三)第一、二審訴訟費用由被上訴人負擔。
三、被上訴人則以：附表編號１之執行名義，係因嚴賜豊於七十
    二年間，以上訴人庚○○為連帶保證人，向伊借款三十一萬
    元，並簽立保管條交伊收執；嗣伊聲請台南地院對於嚴賜豊
    二人核發七十二年度促字四五四八號支付命令確定後，以上
    揭確定支付命令為執行名義，聲請台南地院對於嚴賜豊二人
    強制執行而無效果，由台南地院於七十三年二月八日發給南
    院惠證執簡字第０九一五六號債權憑證；其後再聲請台南地
    院另於八十七年八月十七日換發八十七年度南院慶執明字第
    六二四五六號債權憑證而來。上揭債權憑證所示債權為借款
    債權，並非支票債權，請求權消滅時效期間為十五年；經伊
    賡續聲請執行法院強制執行，換發債權憑證結果，並未罹於
    時效而消滅。此外，附表編號４之執行名義所示債權亦係借
    款債權，其請求權消滅時效期間亦為十五年；至於編號５之
    執行名義所示債權，雖係伊請求嚴賜豊二人應連帶清償八十
    二年十一月三十一日起至八十七年十月三十一日止之利息債
    權，惟既經法院核發支付命令確定，即為獨立之債權，請求
    權之時效自應獨立計算；且上揭確定支付命令與確定判決有
    同一效力，不許當事人再事爭執。上訴人主張附表編號１、
    ４、５之債權均已罹於時效而消滅者，並無理由等情詞，資
    為抗辯；並聲明：(一)上訴駁回。(二)第二審訴訟費用由上訴人
    負擔。
四、兩造不爭執之事實：
（一）被上訴人前曾聲請對嚴賜豊二人及訴外人陳梁水花核發支
      付命令，經台南地院於七十二年八月十七日核發七十二年
      度促字第四五四八號支付命令，命債務人給付如附表編號
      １「給付內容」欄所示之金額。
（二）被上訴人前持上揭確定支付命令為執行名義，聲請台南地
      院對於嚴賜豊二人及陳梁水花之財產為強制執行，經台南
      地院以七十二年度執字第八七三七號執行事件受理後，以
      執行債務人現無財產可供執行，而於七十三年二月八日核
      發南院惠證執簡字第０九一五六號債權憑證予被上訴人收
      執。
（三）被上訴人於八十七年七月二十二日執上揭南院惠證執簡字
      第０九一五六號債權憑證為執行名義，聲請對嚴賜豊二人
      為強制執行，經台南地院以八十七年度執字第一０二七六
      號執行事件受理後，以執行債務人現無財產可供執行，而
      於八十七年八月十七日核發八七南院慶執明字第六二四五
      六號債權憑證予被上訴人收執。
（四）被上訴人於九十七年一月四日執上揭八七南院慶執明字第
      六二四五六號債權憑證為執行名義，聲請對嚴賜豊二人為
      強制執行，經台南地院以九十七年度執字第二０七四號執
      行事件受理後，目前執行程序尚未終結。
（五）被上訴人再於九十七年二月二十日執台南地院八十二年度
      促字第六五一三號確定支付命令、八十七年度促字第二三
      二三號確定支付命令等為執行名義，就台南地院九十七年
      度執字第二０七四號執行事件聲明參與分配。
（六）上開事實，有被上訴人於原審提出而為上訴人所不爭之債
      權憑證、支付命令、確定證明書（參見原審卷第七六頁至
      第八一頁），及原審法院調取七十二年度促字第四五四八
      號支付命令原本而影印之影本（參見原審卷第一五二頁至
      第一五三頁），併台南地院檢送七十二年度執字第八七三
      七號執行案件之債權憑證及分案簿影本在卷（參見本審卷
      第七０頁至第七二頁）可參，復經本院依職權調取台南地
      院九十七年度執字第二０七四號執行事件卷宗核閱無誤，
      且為兩造所不爭，均堪信實。
五、按執行名義成立後，如有消滅或妨礙債權人請求之事由發生
    ，債務人得於強制執行程序終結前，向執行法院對債權人提
    起異議之訴，強制執行法第十四條第一項前段定有明文。查
    ，本件被上訴人係以上揭台南地院八七南院慶執明字第六二
    四五六號債權憑證為執行名義，聲請對於嚴賜豊二人為強制
    執行，經原審法院以九十七年度執字第二０七四號執行事件
    受理後，對於上訴人所有財產為強制執行，惟執行程序尚未
    終結者，業經本院依職權調閱原審法院上開執行卷宗核閱無
    誤。次查，上訴人係主張被上訴人所執如附表編號１、４、
    ５之執行名義所示債權已罹於時效而消滅，有消滅被上訴人
    請求之事由發生者；依首開說明，堪認上訴人主張本於強制
    執行法第十四條第一項規定，而於執行程序尚未終結前提起
    本件債務人異議之訴，於訴訟成立之合法要件尚無不合，先
    予說明。
六、上訴人另主張：附表編號１、４之執行名義所示債權均係支
    票債權，編號５之執行名義所示債權則係利息債權，其等請
    求權時效期間均為五年；被上訴人於九十七年一月、二月間
    執上揭執行名義聲請執行法院為強制執行時，其請求權均已
    罹於時效而消滅，伊等自得提起本件債務人異議之訴等語，
    惟為被上訴人否認，並以上情置辯；是附表編號１、４之執
    行名義所示債權是否為支票債權，附表編號５之債權是否為
    獨立債權？其等請求權之消滅時效期間為何？附表編號１、
    ４、５之執行名義所示債權是否已罹於時效而消滅？上揭執
    行名義成立後，是否有消滅被上訴人請求之事由發生？厥為
    本件訴訟首應審究之爭點。
七、第按請求權，因十五年間不行使而消滅。但法律所定期間較
    短者，依其規定。利息、紅利、租金、贍養費、退職金及其
    他一年或不及一年之定期給付債權，其各期給付請求權，因
    五年間不行使而消滅，民法第一百二十五條、第一百二十六
    條分別定有明文。次按消滅時效，因開始執行行為或聲請強
    制執行而中斷。時效中斷者，自中斷之事由終止時，重行起
    算，此觀同法第一百二十九條第二項第五款、及第一百三十
    七條第一項規定亦明。末按執行法院依強制執行法第二十七
    條規定，發給俟發現財產再予執行之憑證，交債權人收執時
    ，執行行為即為終結，因開始執行行為而中斷之時效，由此
    重行起算（司法院院字第二四四七號解釋、最高法院八十九
    年度台上字第二五四四號判決要旨參照）。
八、經查：
（一）附表編號１之執行名義部分：
    1.被上訴人執有如附表編號１所示債權憑證之執行名義，係
      其以台南地院七十二年度促字第四五四八號確定支付命令
      為執行名義，聲請對於嚴賜豊二人及陳梁水花之財產為強
      制執行，經台南地院以七十二年度執字第八七三七號執行
      事件受理後，於七十三年二月八日發給南院惠證執簡字第
      ０九一五六號債權憑證；其後再以上揭第０九一五六號債
      權憑證為執行名義，聲請台南地院以八十七年度執字第一
      ０二七六號執行事件，對於嚴賜豊二人為強制執行無效果
      後，由執行法院換發而來等情，此參卷附之上揭支付命令
      、債權憑證記載自明，復為兩造不爭執之事實，應堪信實
      。
    2.台南地院七十二年度促字第四五四八號確定支付命令，係
      台南地院應被上訴人聲請，而於七十二年八月十七日對於
      債務人嚴賜豊、蔡清欽、陳梁水花所核發，命債務人連帶
      給付債務三十一萬元，及自七十二年一月三十一日起至清
      償日止，按中央銀行核定放款利率計算之利息，並賠償程
      序費用八十八元乙情，此參上揭支付命令影本（參見原審
      卷第一五二頁、第一五三頁）之記載亦明。上揭支付命令
      所載給付內容，核與被上訴人提出而為上訴人不爭執真正
      ，由借款人嚴賜豊，連帶保證人庚○○、陳梁水花簽立之
      保管條（參見本審卷第七七頁）所載借款金額及返還日期
      等正相吻合；再佐以被上訴人以上揭確定支付命令為執行
      名義，聲請台南地院七十二年度執字第八七三七號執行事
      件為執行，因執行無效果而核發之南院惠證執簡字第０九
      一五六號債權憑證（參見本審卷第七二頁），亦記載執行
      案由係【求償債務】，而非【給付票款】等情以觀，益見
      附表編號１執行名義所示債權，確係借款債權者至明。上
      訴人空言主張附表編號１之執行名義所示債權係支票債權
      ，被上訴人之請求權時效期間為五年云云，已嫌速斷而無
      足採。
    3.再者，被上訴人執台南地院七十二年度促字第四五四八號
      確定支付命令，聲請台南地院以七十二年度執字第八七三
      七號執行事件，對於執行債務人嚴賜豊二人為執行後，由
      台南地院於七十三年二月八日核發南院惠證執簡字第０九
      一五六號債權憑證予被上訴人收執時，被上訴人因開始執
      行而中斷之時效，自此重行起算；迄至被上訴人於八十七
      年七月二十二日執上揭第０九一五六號債權憑證為執行名
      義，再次聲請台南地院以八十七年度執字第一０二七六號
      執行事件，對於債務人嚴賜豊二人為執行時，並未逾十五
      年之消滅時效期間。嗣台南地院於八十七年八月十七日核
      發八七南院慶執明字第六二四五六號債權憑證予被上訴人
      收執時，被上訴人因開始執行而中斷之時效，自此再次重
      行起算；迄至被上訴人於九十七年一月四日執上揭八七南
      院慶執明字第六二四五六號債權憑證為執行名義，聲請台
      南地院以九十七年度執字第二０七四號執行事件，對於嚴
      賜豊二人為執行之日止，亦未逾十五年之消滅時效期間。
      準此，被上訴人所有如附表編號１執行名義所示之借款債
      權，於附表「得執行範圍」欄所示之金額範圍內，既未罹
      於時效而消滅，上訴人主張上揭執行名義成立後，有消滅
      被上訴人請求之事由發生云云，即無足採。
（二）附表編號４之執行名義部分：
    1.附表編號４之執行名義，即台南地院八十二年度促字第六
      五一三號支付命令係於八十二年十二月十八日確定乙情，
      此有被上訴人提出而為上訴人所不爭之上開支付命令及確
      定證明書在卷（參見原審卷第七八頁、第七九頁）可按，
      且為本院依職權調取台南地院九十七年度執字第二０七四
      號執行卷宗核閱無誤之事實。參以上揭支付命令明載：「
      債務人嚴賜豊、庚○○應於本命令送達二十日之不變期間
      內，向債權人連帶給付借款十七萬九千八百元，並連帶賠
      償程序費用一百三十一元。」等語以觀，堪認被上訴人係
      本於借款債權之法律關係，聲請法院對於嚴賜豊二人核發
      支付命令者至明。上訴人空言主張附表編號４之執行名義
      所示債權係支票債權，被上訴人之請求權時效期間為五年
      云云，亦嫌速斷而無足採。
    2.上揭支付命令於八十二年十二月十八日確定後，迄至被上
      訴人於九十七年二月二十日，執上揭確定支付命令為執行
      名義，就台南地院九十七年度執字第二０七四號執行事件
      ，對於嚴賜豊二人之財產聲明參與分配時，亦未逾十五年
      之消滅時效期間。準此，被上訴人所有如附表編號４執行
      名義所示之借款債權，於附表「得執行範圍」欄所示之金
      額範圍內，既未罹於時效而消滅，上訴人主張上揭執行名
      義成立後，有消滅被上訴人請求之事由發生云云，同無足
      採。
（三）附表編號５之執行名義部分：
    1.附表編號５之執行名義，即台南地院八十七年度促字第二
      三二三號支付命令係載：「債務人嚴賜豊、庚○○應於本
      命令送達二十日之不變期間內，向債權人連帶清償債務三
      十八萬四千四百元，及自支付命令送達翌日起至清償日止
      ，按週年利率百分之五計算之利息，並連帶賠償程序費用
      一百三十一元。」等語，並於八十七年四月十六日確定乙
      情，此有被上訴人提出而為上訴人所不爭之上開支付命令
      及確定證明書在卷（參見原審卷第八０頁、第八一頁）可
      按，且為本院依職權調取台南地院九十七年度執字第二０
      七四號執行卷宗核閱無誤之事實。
    2.其次，被上訴人自陳上揭確定支付命令所示債權，係伊請
      求嚴賜豊二人連帶清償八十二年十一月三十一日起至八十
      七年十月三十一日止之利息債權等語，並為上訴人所不爭
      ，固堪信實；惟既經法院核發支付命令確定在案，此項確
      定之支付命令即與確定判決有同一之效力。參以凡確定判
      決所能生之既判力及執行力，支付命令皆得有之，當事人
      不得就該法律關係更行起訴或為相反之主張外，法院亦不
      得為與確定判決意旨相反之裁判。否則將使同一紛爭再燃
      ，即無以維持法之安定，及保障當事人權利、維護私法秩
      序，無法達成裁判之強制性、終局性解決紛爭之目的（參
      見最高法院九十三年度台上字第一四三二號判決要旨）以
      觀，堪認如附表編號５之執行名義所示之債權（不包括原
      審判決諭知【三十八萬四千四百元本金，及自支付命令送
      達翌日起至九十二年二月一九日止之利息】不許強制執行
      部分），既經法院命上訴人給付並確定，已生獨立之債權
      效力，自不許當事人任意否認，再事爭執。準此，被上訴
      人所有如附表編號５執行名義所示之債權，於附表「得執
      行範圍」欄所示之金額範圍內，既未罹於時效而消滅，上
      訴人主張上揭執行名義成立後，有消滅被上訴人請求之事
      由發生云云，亦無足採。
九、綜上所述，上訴人主張附表編號１、４之執行名義所示債權
    均係支票債權，編號５之執行名義所示債權則係利息債權，
    自被上訴人取得確定支付命令之執行名義後，均已罹於五年
    消滅時效期間而消滅，伊得行使時效抗辯權，拒絕給付者，
    於附表「得執行範圍」欄所示之金額範圍內，為無足採；被
    上訴人分別執附表編號１、４、５之執行名義，就附表「得
    執行範圍」欄所示之金額範圍內，聲請台南地院以九十七年
    度執字第二０七四號執行事件對於上訴人等之財產為執行，
    及聲明參與分配者（逾此部分，經原審法院判命不許強制執
    行後，未據被上訴人聲明不服），於法均無不合。從而，上
    訴人主張上揭執行事件所憑執行名義於成立後，有消滅債權
    人請求之事由發生，而本於強制執行法第十四條第一項規定
    提起本件債務人異議之訴，求為判命被上訴人不得執附表編
    號１、４、５之執行名義，就附表「得執行範圍」欄所示之
    金額範圍內，亦不得對上訴人為強制執行者，為無理由，不
    應准許。原審就上訴人上揭聲明不服部分，為其敗訴之判決
    ，於法並無不合，上訴意旨指摘原判決不當，求予廢棄改判
    ，為無理由，應予駁回。
十、本件事證已臻明確，兩造其餘攻擊防禦方法之陳述，與判決
    結果並無影響，爰不一一論述，併此敘明。
十一、據上論結，本件上訴為無理由，依民事訴訟法第四百四十九
    條第一項、第八十五條第二項，判決如主文。
中    華    民    國    98    年    11    月    3     日
                  民事第二庭  審判長法  官  陳  光  秀
                                    法  官  曾  平  杉
                                    法  官  李  文  賢
上為正本係照原本作成。
本件不得上訴。
中    華    民    國    98    年    11    月    6     日
                                    書記官  劉  清  洪


司法院資訊處製作；財團法人民間司法改革基金會備份。
